臺灣高等法院臺中分院刑事判決
111年度上訴字第2266號
上  訴  人  
即  被  告  李杰祐
選任辯護人  張藝騰律師
上  訴  人  
即  被  告  張容航
前  一  人
選任辯護人  張崇哲律師
上列上訴人即被告等因違反槍砲彈藥刀械管制條例案件，不服臺
灣彰化地方法院111年度訴字第217號，中華民國111年7月12日第
一審判決（起訴案號：臺灣彰化地方檢察署110年度少連偵字第8
8號、111年度偵字第437號、111年度少連偵字第12號），提起上
訴，本院判決如下：
    主  文
原判決關於乙○○部分撤銷。
乙○○無罪。
丙○○上訴部分駁回。
    犯罪事實及理由
壹、關於被告乙○○上訴部分：
一、公訴意旨略以：被告乙○○及被告甲○○（經原審判處罪刑後提
    起上訴，本院另行審結）為朋友，兩人均明知具殺傷力之手
    槍屬槍砲彈藥刀械管制條例所列管，未經主關機關許可不得
    持有，竟基於未經許可持有具殺傷力之手槍之犯意，甲○○先
    於民國110年5月間起，與少年洪○佑（臺灣彰化地方法院少
    年法庭審理中）共同持有具殺傷力之手槍1枝(槍枝管制編號
    0000000000，含彈匣1個)，甲○○復於同年5月27日11時17分
    許，在彰化縣○○鎮○○路0號甲○○租屋處，將上開手槍交予李
    杰佑擦拭，李杰佑因此持有該手槍，因認被告乙○○此部分擦
    槍之所為，係涉犯槍砲彈藥刀械管制條例第7條第4項之非法
    持有槍枝罪嫌。
二、按犯罪事實應依證據認定之，無證據不得認定犯罪事實；又
    不能證明被告犯罪或其行為不罰者，應諭知無罪之判決，刑
    事訴訟法第154 條第2 項、第301 條第1 項分別定有明文。
    再者，檢察官對於起訴之犯罪事實，應負提出證據及說服之
    實質舉證責任。倘其所提出之證據，不足為被告有罪之積極
    證明，或其指出證明之方法，無法說服法院以形成被告有罪
    之心證者，應貫徹無罪推定原則，此觀刑事妥速審判法第6
    條亦有明文規定。且所謂認定犯罪事實之證據，係指足以認
    定被告確有犯罪行為之積極證據而言，該項證據自須適合於
    被告犯罪事實之認定，始得採為斷罪之資料；且如未能發現
    相當確實證據，或證據不足以證明，自不能以推測或擬制之
    方法，以為裁判之基礎；而認定犯罪事實所憑之證據，雖不
    以直接證據為限，間接證據亦包括在內，然而無論直接證據
    或間接證據，其為訴訟上之證明，須於通常一般人均不致有
    所懷疑，而得確信其為真實之程度者，始得據為有罪之認定
    ，倘其證明尚未達到此一程度，而有合理之懷疑存在時，即
    難遽採為不利被告之認定（最高法院76年臺上字第4986號判
    決參照）。
三、檢察官起訴意旨認被告乙○○涉犯上述罪名，係以被告甲○○、
    乙○○於警詢及偵訊時之供述、證人即少年洪○佑於警詢及偵
    訊時證述、槍枝初步檢視報告表、搜索扣押筆錄暨扣押物品
    目錄表、蒐證照片、證物相關位置圖、內政部警政署刑事警
    察局鑑定書、通訊軟體文字對話、手機擷取照片等為主要論
    據。訊據被告乙○○固坦承於上述時、地為友人甲○○擦拭扣案
    之改造槍枝，惟矢口否認有持有之犯意，辯護意旨略以：被
    告乙○○只是幫忙擦槍，甲○○在旁邊看，乙○○擦完槍就還給甲○○，乙○○上述短暫持有槍枝的情形，沒有將槍置於自己的實
    力支配下，不能認為是「持有」的行為，有最高法院裁判可
    參。被告乙○○對於槍枝是由甲○○與洪秉佑共同持有一節不清
    楚，可見對於該槍沒有真正的「持有」，請為無罪諭知。
四、按槍砲彈藥刀械管制條例所謂之「持有」，係指行為人將該
    條例所指之各式槍砲、彈藥、刀械、及主要組成零件，置於
    自己實力支配下之狀態而言；必須行為人主觀上對該等物品
    有執持占有之意思，客觀上並已將之置於自己實力得為支配
    之狀態，始足當之。如僅係偶然短暫經手，主觀上欠缺為自
    己執持占有之意思，客觀上亦無將之置於自己實力支配下之
    狀態，自與應評價為犯罪行為之「持有」有別，此有最高法
    院98年度台上字第2366號刑事判決可參 (該案例之行為人是
    偶然把玩、隨即放回抽屜內)。經查：
　　⑴本案之查獲經過：彰化縣警察局員警因偵辦甲○○違反毒品
      危害防制條例案件，於110年8月8日持票蒐索被告甲○○在
      彰化縣○○鎮○○路0段000號之居所（少年洪○佑亦居住於此
      ），扣得本案手槍1枝（經送鑑定後認具有殺傷力）。又
      因甲○○稍早已於110年8月4日因另案經臺中市政府警察局
      第五分局查獲，並扣其所有之行動電話，彰化縣警察局員
      警旋調取甲○○之扣案行動電話，因而發現其中儲存被告乙○○擦拭槍枝的照片，進而循線查悉被告李杰於前揭時、地
      在甲○○住處祐擦拭上述扣案手槍一事，上情業經被告乙○○
      坦承無訛，並經同案被告甲○○於警詢、偵訊、原審及本院
      審理時陳述在卷，且有臺灣彰化地方法院搜索票、彰化縣
      警察局搜索扣押筆錄、扣押物品目錄表、扣押物品收據、
      扣押物品目錄表(少偵字第88號卷第39至43頁)。又扣之手
      槍1枝(槍枝管制編號0000000000)經鑑定之結果，認係非
      制式手槍，由仿手槍外型製造之槍枝，組裝已貫通之金屬
      槍管而成，擊發功能正常，可供擊發適用子彈使用，認具
      殺傷力，此有內政部警政署刑事警察局110年9月8日刑鑑
      字第11000090273號鑑定書(少連偵88號卷第119至124頁)
      在卷可稽。上述查獲經過之事實堪以認定。
　　⑵被告乙○○擦拭之照片1張（少年偵字第12號卷第37頁），是
      本案用以證明被告乙○○經手扣案改造槍枝之關鍵述證據。
      依照片所示，被告乙○○坐在地上，拆解後之槍枝零件放在
      狀似衣物之布料上，並捧在其雙手上，被告乙○○眼目低垂
      注視手上之物，地上則放有其他拆解下來的零件（少年偵
      字第12號卷第37頁），與被告乙○○自稱當時將手槍拆解、
      擦拭之情形並無不符。而上述照片儲存於被告甲○○之扣案
      行動電話內，照片檔案日期是「2021年（即100年）5月27
      日上午11時17分」，被告甲○○於本院審理時供述其當時在
      房間內站在被告乙○○身邊拍照，與照片資料儲存於甲○○手
      機內之情形吻合，是以被告甲○○稱其當時在場請被告乙○○
      擦拭上述扣案手槍，堪以採信。關於甲○○委託乙○○擦槍之
      原委，被告乙○○於本院審理時供稱：我和甲○○是朋友，我
      到甲○○的住處找他，不是為了擦槍才去的，是我到了之後
      甲○○才要我幫他擦槍，我在他的房間裡面幫他拆解開來擦
      拭零件，我在擦拭過程發現這是一把真槍，從擦槍到還槍
      ，我和甲○○都沒有離開過房間，我也不曾單獨把槍帶離甲○○住處（本院卷第250至251頁）。而觀諸被告甲○○、乙○○
      到案後之歷次警詢、偵訊、原審供述，與上述情節並無不
      符之處（少連偵12卷第232頁、原審卷第93頁、偵字第437
      號卷第95頁、第318頁、原審卷第267頁），並無其他證據
      足以證明被告乙○○曾基於其他目的持有該槍，或長時間占
      據而將之置於自己實力之配之下，依被告乙○○持槍之上述
      情狀，應為偶然短暫經手，該槍實際上係處於被告甲○○實
      際持有中，被告乙○○主觀上欠缺為自己執持占有之意思，
      客觀上亦無將之置於自己實力支配下之狀態，則參照前揭
      最高法院之判意旨，本案尚非可評價為槍砲彈藥刀械管制
      條例所定之「持有」槍枝行為。　
五、綜上所述，本件公訴人認被告乙○○涉犯非法持有改造手槍之
    犯行，舉證尚嫌不足，就於訴訟上之證明，尚未達足使通常
    一般之人均不致有所懷疑，而得確信其為真實之程度。依舉
    證分配之法則，對於被告之犯罪事項，應由檢察官負舉證義
    務，檢察官既無法舉證使本院產生無合理懷疑之確信心證，
    原審認「被告乙○○主觀上清楚知悉槍枝結構，進而為拆解、
    擦拭之客觀行為，顯有執持占有之意思，客觀上並將之置於
    自己實力得為支配之狀態」，而對被告乙○○論罪科刑，即有
    未合。被告上訴意旨否認犯行，指摘原判決不當，為有理由
    ，應由本院撤銷原判決，並為被告乙○○無罪之諭知，以昭審
    慎。
貳、關於被告丙○○上訴之部分（僅就量刑上訴）：
一、本案審理範圍之說明：
  ㈠按民國110年6月16日修正公布之刑事訴訟法第348條規定：「
    （第1項）上訴得對於判決之一部為之。（第2項）對於判決
    之一部上訴者，其有關係之部分，視為亦已上訴。但有關係
    之部分為無罪、免訴或不受理者，不在此限。（第3項）上
    訴得明示僅就判決之刑、沒收或保安處分一部為之」，其所
    指之「刑」，係指法院基於應報、威嚇、教育、矯治與教化
    等刑罰目的，就被告犯罪所科處之主刑及從刑而言。因此法
    院對被告之犯罪具體科刑時，關於有無刑罰加重、減輕或免
    除等影響法定刑度區間之處斷刑事由，以及刑法第57條各款
    所列情狀暨其他影響量刑之因素，均係法院對被告犯罪予以
    科刑時所應調查、辯論及審酌之事項與範圍（最高法院111
    年度台上字第2489號判決參照）。
  ㈡本案被告丙○○上訴，依其所提出之刑事聲明狀內容僅對原判
    決有關量刑表示不服（本院卷第63至75頁），並未對本案之
    犯罪事實表示不服。且於本院準備程序、審理程序中，被告
    丙○○及辯護人亦明示僅對原判決之量刑一部提起上訴（本院
    卷第159至160頁、第241至242頁），依前述說明，本院僅就
    原判決所宣告「刑」之部分進行審理及審查其有無違法或未
    當之處，至於原判決其他部分（指犯罪事實、證據取捨之說
    明、論罪、沒收），則均不在上訴範圍內，而非本院審理之
    範圍，先予敘明。
二、本案據以審查量刑妥適與否之犯罪事實、所犯法條、罪名（
    本院受上訴範圍限制，以原判決所認定為基礎）：
　㈠犯罪事實：　
　　甲○○、乙○○、丙○○及少年洪○佑(所為非行，另經臺灣彰化地
    方法院少年法庭調查中)均知悉具殺傷力之手槍屬槍砲彈藥
    刀械管制條例所列管，未經主關機關許可不得持有，竟基於
    未經許可持有具殺傷力之手槍之犯意，於110年5月間起，洪
    ○佑將上開手槍交予甲○○使用而共同持有之…【省略關於乙○○
    涉案之犯罪事實】。丙○○於同年7月14日凌晨1時許，以通訊
    軟體微信與甲○○聯絡要借用上開手槍，甲○○因此透過洪○佑
    ，於同年7月16日下午6時許，在彰化縣北斗鎮復興路黃昏市
    場附近，將上開手槍交予丙○○，丙○○因此持有該手槍，並於
    持有一週後歸還。嗣經警於同年110年8月8日下午2時許，持
    臺灣彰化地方法院核發之搜索票至甲○○與洪○佑位於彰化縣○○鎮○○路0段000號住處執行搜索，扣得上開手槍1枝，而悉上
    情。
　㈡罪名：槍砲彈藥刀械管制條例第7條第4項之非法持有非制式
    手槍罪。　
三、被告丙○○上訴理由：
　　被告丙○○向甲○○借用而持槍之時間甚短（僅1星期），僅供
    防身之用，未持之為不法用途，且只持有槍枝，未持有子彈
    ，非擁槍自重或破壞治安之人，本案無被害人，被告丙○○年
    僅23歲，因一時失慮之犯行，情節非重大，處以有期徒刑5
    年6月實屬過重，被告丙○○家有父母、兄、祖父母，長輩身
    體不佳，母親信用貸款達250餘萬元，父親無業，經濟負擔
    沉重，被告丙○○擔任送貨員、搬運工分擔家計，請依刑法第
    59條減輕其刑。
四、本院之判斷：
　㈠按犯罪之情狀顯可憫恕，認科以最低度刑仍嫌過重者，得酌
    量減輕其刑，為刑法第59條所明定。又刑法第59條規定犯罪
    情狀可憫恕者，得酌量減輕其刑，固為法院依法得自由裁量
    之事項，然非漫無限制，必須犯罪另有特殊之原因與環境，
    在客觀上足以引起一般同情，認為即予宣告法定低度刑期尤
    嫌過重者，始有其適用。是為此項裁量減刑時，必須就被告
    全部犯罪情狀予以審酌在客觀上是否有足以引起社會上一般
    人之同情，而可憫恕之情形，始稱適法（最高法院88年度台
    上字第6683號判決意旨參照）。蓋此旨在避免嚴刑峻罰，法
    內存仁，俾審判法官得確實斟酌個案具體情形，妥適裁量，
    務期裁判結果，臻致合情、合理、合法之理想。本院審酌槍
    枝均對公眾具有高度之危險性，被告非法持有本案槍枝之手
    段、情節，已對社會治安存有相當隱憂，而我國嚴禁非法持
    有槍枝，並就非法持有槍枝定以重刑，此為一般普遍大眾所
    週知。查被告丙○○固無前科，惟其向甲○○借用槍枝之理由，
    依兩人以微信通訊軟體聯絡之內容，被告丙○○向甲○○表示借
    槍的原因是「我昨天被打」（少連偵字卷第105頁），被告
    丙○○雖辯稱為防身而借槍，惟此舉已潛在高度之危險性，對
    社會秩序具危險性，是其犯罪情狀無殊原原因與境在客觀上
    足以引起一般同情，難認有何情堪憫恕之處，無從適用刑法
    第59條規定減輕其刑。
　㈡原審經審理結果，以被告丙○○犯罪事證明確，援引砲彈藥刀
    械管制條例第7條第4項之規定，並以行為人之責任為基礎，
    審酌被告丙○○非法持有非制式槍枝，所為對社會治安造成潛
    在之危險性，法治觀念不足；並審酌其犯後坦承犯行、持有
    槍枝之數量僅為1支，及持有期間為1週，暨其等之智識程度
    、生活狀況、被告丙○○所提出之家庭資料量刑參考（見原審
    卷第109至137頁）等一切情狀，量處被告有期徒刑5年6月，
    併科罰金新臺幣5萬元，並就所處罰金刑部分，諭知易服勞
    役之折算標準等一切情狀。經核原判決此部分量刑尚屬妥適
    ，並無過重或失輕之情事，應予維持。
　㈢被告丙○○上訴無理由：
　  按量刑輕重，屬為裁判之法院得依職權自由裁量之事項，苟
    其量刑已以行為人之責任為基礎，並斟酌刑法第57條各款所
    列情狀，在法定刑度內，酌量科刑，無顯然失當或違反公平
    、比例及罪刑相當原則者，亦無偏執一端，致明顯失出失入
    情形，即不得指為違法。查原審判決已經記載量刑審酌各項
    被告犯罪情節及犯罪後態度等一切情狀，予以綜合考量，在
    法定刑內科處其刑，尚屬妥適，業如前述，又被告丙○○於本
    案別無其他減刑事由，亦經本院論述如上。是被告丙○○主張
    原審量刑過重云云，難認有據。本件被告丙○○上訴為無理由
    ，應予駁回。
據上論結，應依刑事訴訟法第369條第1項前段、第364條、第301
條第1項、第368條，判決如主文。
本案經檢察官劉智偉提起公訴，檢察官丁○○到庭執行職務。
中　　華　　民　　國　　111 　年　　12　　月　　15　　日
            刑事第二庭   審判長法　官　何  志  通
                               法　官  石  馨  文
                               法　官  黃  玉  齡 
以上正本證明與原本無異。
被告乙○○不得上訴。
其餘得上訴。
如不服本判決應於收受送達後20日內向本院提出上訴書狀，其未
敘述上訴理由者，並得於提起上訴後20日內向本院補提理由書狀
（均須按他造當事人之人數附繕本）「切勿逕送上級法院」。因
疫情而遲誤不變期間，得向法院聲請回復原狀。 
                               書記官  李  妍  嬅 

中　　華　　民　　國　　111 　年　　12　　月　　16　　日